【裁判字號】    89,訴,674
【裁判日期】    891012
【裁判案由】    清償債務
【裁判全文】
臺灣桃園地方法院民事判決  八十九年度訴字第六七四號
    原      告    甲○○
    訴訟代理人    蔡明旭律師
    複  代理人    乙○○
    被      告    丙○○
右當事人間請求清償債務事件，本院判決如左：
    主    文
被告應給付原告美金伍萬仟伍佰元，其中美金肆萬仟伍佰元自八十七年十一月二
十八日起，美金壹萬元自八十八年六月一日起均至清償日止，均按年息百分之五計算
之利息，並依給付時之臺灣銀行當日第一次掛牌牌告外匯賣出匯率折付新台幣。
訴訟費用由被告負擔。
本判決於原告以新台幣肆拾萬元供擔保後，得假執行。
    事    實
甲、原告方面：
一、聲明：除假執行擔保金額外，如主文所示。
二、陳述：
（一）緣被告前於卓龍金融集團有限公司任職，從事外匯買賣，兩造於八十六年十一
      月間約定由原告出資美金三萬元，交由被告負責操作，原告保證每月利潤為本
      金之百分之二十。原告遂依約定將美金三萬元匯入卓龍公司指定帳戶，兩造並
      於八十六年十一月二十七日訂定協議書，約定操作期間為六個月，若原告未於
      期滿前以書面通知被告終止，則期間自動再延展六個月，原告每三個月領取一
      次利潤，此有協議書可證。
（二）八十七年二月二十七日，經被告提出計算出結算，被告應支付原告之八十六年
      十一月至八十七年二月之利潤為美金一萬八千元（每月為本金之百分之二十即
      美金六千元，三個月共計美金一萬八千元），因被告無力支付，兩造乃約定被
      告先行支付美金七千元，餘款美金一萬一千元則以分期方式給付，即自八十七
      年四月至九月，被告每月給付美金五百元，八十七年十月至八十八年五月每月
      給付美金一千元，並自八十七年三月起每月之利潤調降為本金之百分之五。被
      告依約於八十七年三月三日給付美金七千元，八十七年四月、五月應給付之美
      金五百元，分別於八十七年五月四日、六月八日由被告匯入原告之帳戶，其餘
      各期款項共計一萬元均未依約給付，該美金一萬元部分被告應自最後一期即八
      十八年六月一日起負遲延責任。又依照兩造於八十七年十一月二十七日所定協
      議書，兩造之首次協議期間於八十七年五月二十七日終止，惟因原告並未依約
      以書面向原告為終止之表示，依照協議書之約定兩造之操作期間自動延展六個
      月，即兩造之操作期間至八十七年十一月二十七日終止，則自八十七年三月起
      至八十七年十一月止被告應給付原告之利潤經兩造於八十七年二月二十七日協
      定每月之利潤為本金之百分之五即每個月美金一千五百元，九個月共計美金一
      萬三千五百元，此部分之利潤亦未據被告支付，被告應自兩造操作期間之終止
      日之翌日即八十七年十一月二十八日負遲延責任。
（三）原告已經依約將本金美金三萬元交由被告操作，被告自應依兩造協議書與分期
      計算表之約定，給付原告利潤與本金返還原告。
三、證據：提出協議書、分期計算表各一紙及匯款傳票、對帳單各二紙（以上均影本
          ）為證。
乙、被告方面：
一、聲明：駁回原告之訴及假執行之聲請。
二、陳述：伊確實有簽下協議書與分期計算表，但與原告結帳會算時，伊並未查證原
          告是否有將款項匯入訴外人即伊任職卓龍公司所指定之六五一五帳戶，且
          原告可自行填妥票據將款項領出，原告應舉證證明確實有匯款之資料等語
          。
三、證據：提出空白票據一紙為證。
    理    由
一、原告主張：兩造於八十六年十一月二十七日簽署協議書約定由原告出資美金三萬
    元，交由被告負責操作，原告保證每月利潤為本金之百分之二十，三個月結算利
    潤一次，約定操作期間為六個月，若原告未於期滿前以書面通知被告終止，則期
    間自動再延展六個月，嗣於八十七年二月二十七日，因被告無力支付八十六年十
    一月至八十七年二月之美金一萬八千元，兩造再行約定被告先行支付美金七千元
    ，餘款美金一萬一千元則自八十七年四月起分期給付，並又約定八十七年三月起
    每月之利潤調降為本金之百分之五，被告僅給付原告美金八千元之事實，業據原
    告提出協議書、分期計算表為證，被告對於兩造簽署前開協議書與分配表亦不爭
    執，惟辯稱：簽署協議書當時，伊不知道原告是否有將美金三萬元匯入公司所指
    定之帳戶云云。
二、原告主張已經依約定將本金美金三萬元匯入被告所指定之六五一五號帳號與被告
    操作之事實，業據原告提出八十七年三月份之對帳單二紙為證，由該二對帳單顯
    示八十七年三月二日該帳戶內存有美金二萬八千八百八十一元九角六分，八十七
    年三月三十日尚結存美金二萬一千八百五十五元六角六分，堪認原告於締約後確
    實已經將款項匯入被告所指定之帳戶予被告操作，期間結存餘額之變動，應係被
    告代為操作之結果，被告辯稱簽署協議書與分期計算表時並未求證原告是否將操
    作本金美金三萬元匯入指定帳戶一節，並不足取。退萬步言，和解內容，倘以他
    種法律關係代替原有法律關係者，係以和解契約創設新法律關係，如債務人不履
    行和解契約，債權人應依和解創設之新法律關係請求履行，不得再依原有法律關
    係請求給付（最高法院八十三年度台上字第六二○號判例意旨參照）。茲本件原
    告係依兩造於八十七年二月二十七日會算後之分期計算表之協議請求被告履行契
    約，而被告復無法舉證證明予被告和解時，其意思表示之自由因受詐欺、脅迫等
    情事而有瑕疵，本於契約自由原則，被告亦應依約給付原告約定之利潤與本金。
    從而原告提起本訴，請求被告給付美金伍萬仟伍佰元，其中美金肆萬仟伍佰
    元自八十七年十一月二十八日起，美金壹萬元自八十八年六月一日起均至清償日
    止，均按年息百分之五計算之利息，即無不合，應予准許。又本件兩造就本件係
    以外國發行之貨幣為給付標的，此觀兩造之協議書與分期計算表自明，按以外國
    通用貨幣定給付額者，債務人得按給付時給付地之市價，以中華民國通用貨幣給
    付之，民法第二百零二條定有明文，本件原告雖未聲明被告得按給付時給付地之
    市價，以中華民國通用貨幣給付之，然依民法第二百零二條規定，被告得按給付
    給付地之市價，即臺灣銀行當日外匯牌告美金賣出匯率折付新台幣或以美金給付
    之，爰為主文第一項後段所示折付之標準，附此敘明。
三、原告陳明願供擔保，請求宣告假執行，核無不合，爰酌定相當之擔保金額，予以
    准許。
四、據上論結，本件原告之訴為有理由，依民事訴訟法第七十八條、第三百九十條第
    二項判決如主文。
中      華      民      國    八十九    年      十      月      十二    日
                                        臺灣桃園地方法院民事第二庭
~B法      官  林孟宜
右為正本係照原本作成
如對本判決上訴須於判決送達後廿日內向本院提出上訴狀
中      華      民      國    八十九    年      十      月      十六      日
~B法院書記官  姜國駒


司法院資訊處製作；財團法人民間司法改革基金會備份。
